臺灣高等法院高雄分院刑事判決
上　訴　人
即　被　告　甲○○
上列上訴人因傷害案件，不服臺灣高雄地方法院94年度易字第37
9 號中華民國94年7 月29日第一審判決（聲請簡易判決處刑案號
：臺灣高雄地方法院檢察署93年度核退偵字第745 號），提起上
訴，本院判決如下：
     主  文
上訴駁回。
    事  實
一、甲○○與乙○○係上下樓鄰居關係，前因互助會會款糾紛而
    爭訟，以和解收場，惟彼此間仍互有不滿。甲○○於民國93
    年4 月13日晚上9 時10分許，與其夫廖昆金欲外出時，在高
    雄縣鳳山市○○○路577 巷9 號住處大樓一樓往地下室之樓
    梯遇到返家正要上樓之乙○○，甲○○竟利用二人在樓梯擦
    身而過之機會，基於傷害之犯意，自後方以腳踢乙○○臀部
    ，並用手抓乙○○頸部，致乙○○因此受有後頸部紅6 ×1
    公分、左臀部紅15×6 公分等傷害。
二、案經乙○○訴由臺灣高雄地方法院檢察署檢察官偵查後聲請
    簡易判決處刑，原審法院認不宜以簡易判決處刑，改依通常
    程序審理。
    理  由
一、訊據上訴人即被告甲○○固坦承與乙○○係上下樓鄰居關係
    ，前因互助會會款糾紛而爭訟，以和解收場，及於93年4 月
    13日晚上9 時10分許，與其夫廖昆金欲外出時，在高雄縣鳳
    山市○○○路577 巷9 號住處大樓一樓往地下室之樓梯遇到
    返家正要上樓之乙○○，惟否認傷害犯行，辯稱：「我當時
    身著窄裙且雙手提物，與乙○○擦身而過，並未交談，也未
    有肢體衝突」云云。
二、經查：
  (一)被告有於上揭時地偕夫廖昆金欲外出時，與告訴人乙○○相
    遇一節，已據被告坦認在卷，核與證人即被告之夫廖昆金於
    偵查及原審法院審理時（見93年度核退偵字第745 號卷第26
    頁、原審卷第32、35、37頁）、證人即告訴人乙○○於原審
    法院審理時（見原審卷第54頁）證述情節相符，並有上揭地
    點之結構圖、照片7 幀在卷可供參證，又告訴人乙○○與被
    告於上揭時地相遇後，隨即向警方報案，警方亦於當晚9 時
    10餘分許，趕到現場處理，而告訴人乙○○嗣後再由鄰居送
    往大東醫院驗傷診治等情，亦據證人即員警陳建良、劉國森
    於原審法院審理時；證人即將告訴人送醫之鄰居呂家展於偵
    查及原審法院審理時；證人即大東醫院雍宜聖醫師於原審法
    院審理時到院證述甚明（見原審卷第38- 41頁），並有大東
    醫院於93年4 月13日所出具之乙診字第058003號診斷證明書
    、93年4 月15日出具之甲字第005025號診斷證明書及大東醫
    院94年1 月3 日 (94) 大東醫政字第002 號函各1 件附卷可
    稽。按被告以外之人於偵查中向檢察官所為陳述，除顯有不
    可信之情況者外，得為證據，刑事訴訟法第159 條之1 第 2
    項定有明文。本件被告之夫廖昆金及將告訴人送醫之鄰居呂
    家展，於檢察官偵查中所為之陳述，被告未曾提及檢察官在
    偵查時有不法取供之情形，亦未釋明上開供述有顯不可信之
    情況，其於偵查中之證言自具有證據能力。又按證人依法具
    結之證言，得作為證據。刑事訴訟法第158 條之3 定有明文
    。本件證人即員警陳建良、劉國森及被害人鄰居呂家展、證
    人即大東醫院雍宜聖醫師於原審法院審理時，均經具結而為
    陳述，依法均有證據能力。復按刑事訴訟法第159 條之4 規
    定: 「除前三條之情形外，下列文書亦得為證據：一除顯有
    不可信之情況外，公務員職務上製作之紀錄文書、證明文書
    。二除顯有不可信之情況外，從事業務之人於業務上或通常
    業務過程所須製作之紀錄文書、證明文書。三除前二款之情
    形外，其他於可信之特別情況下所製作之文書。」之紀錄文
    書或證明文書，係公務員依職權所為，與其責任、信譽攸關
    ，若有錯誤、虛偽，公務員可能因此擔負刑事及行政責任，
    且該等文書經常處於可能受公開檢查之狀態，其正確性及真
    實之保障極高；另從事業務之人在業務上或通常業務過程製
    作之上開文書，因係於通常業務上不間斷而規律之記載，一
    般均有會計等人員校對，記錄時亦無預見日後將作為證據之
    偽造動機，其虛偽之可能性較小，且如讓製作者以口頭方式
    在法庭上再重述過去之事實或數據，實際上有其困難，二者
    具有一定程度之不可代替性，是除非有顯不可信之情況外，
    上開公務文書或業務文書應均具有證據能力；又與上開公務
    文書或業務文書同具有可信性之官方公報、統計表、體育紀
    錄、學術論文及家譜等文書，除非均有顯不可信之情況外，
    基於同一理由，亦應具有證據能力。本件大東醫院於93年 4
    月13日所出具之乙診字第058003號診斷證明書、93年4 月15
    日出具之甲字第005025號診斷證明書及大東醫院94年1 月 3
    日 (94) 大東醫政字第002 號函及上揭大樓案發地點之結構
    圖、照片7 幀，均係從事業務之人於業務上或通常業務過程
    所須製作之文書，經查亦無顯不可信之情況，上開文書應具
    有證據能力。由上揭各證據資料研析: (1)被告與告訴人乙○
    ○有於上揭時地相遇，隨後告訴人乙○○向警方報案，經員
    警陳建良、劉國森到場處理後，由鄰居呂家展將告訴人乙○
    ○送往大東醫院就醫診治等情，應堪信為真實。(2)衡諸各該
    證人所述時間，雖略有矛盾，然以當時歷經告訴人與被告夫
    妻相遇、報案、警方到場處理、告訴人到醫院驗傷診治等情
    事，過程中除醫院因有掛號記時，可詳載時間外，實難苛求
    告訴人乙○○、員警陳建良、劉國森、鄰居呂家展面臨此偶
    發事件時，仍能正確無訛詳記時間，況縱其等均有注意到時
    間，亦可能因所憑之計時器不同，而有出入，是被告徒以告
    訴人乙○○、證人陳建良、劉國森、呂家展所述時間與高雄
    縣政府警察局鳳山分局過埤派出所受理民眾報案紀錄表所載
    案發時間、大東醫院所載掛號時間等不符，而推認告訴人乙
    ○○指述與事實不符，尚無足取。(3)證人陳建良、劉國森對
    於到場處理過程所述固亦有部分出入，惟陳建良、劉國森擔
    任員警，所處理之事務非少，自難詳記個案之細節，況上揭
    案發時間距到庭作證時，已1 年有餘，亦難苛求該二證人完
    全無誤詳述處理過程，此從證人陳建良、劉國森於原審法院
    審理時，多次表示部分情節，已因時間過久而不記得等語觀
    之甚明，而證人呂家展、乙○○均已證明員警陳建良、劉國
    森確有到場處理本件糾葛，已如前述，故被告以證人陳建良
    、劉國森對於前往現場處理本件糾葛之細節所述不符，而認
    其等證言互相矛盾，實不足採。
  (二)告訴人乙○○於上揭時地遭被告腳踢臀部、手抓頸部一節，
    亦據證人即告訴人乙○○於警詢及原審法院審理時證述甚明
    （見警卷第4 頁反面、原審卷第53-58 頁），而告訴人因此
    受有如事實欄所載之傷害，亦有上開診斷證明書及大東醫院
    函可證。而告訴人乙○○對於其於上揭時地遭毆受傷之過程
    ，於告訴狀中記載「僅能雙手護住頭部，任其毆打踢跩達數
    分鐘方歇，而致告訴人受有後頸部、左臀部紅腫瘀血」等情
    ，雖有該刑事告訴狀一紙附卷可稽（見93年度發查字第1969
    號卷第3 頁），然依告訴人於警詢及偵審中所述：「甲○○
    當時用腳踢我的臀部，還用手抓我的頸部」（見警卷第4 頁
    反面）、「當天我下班回來要從地下室上樓，雙手提著東西
    ，在轉彎處踫到他們夫妻，她先生走前面，她走後面，擦身
    而過時她『轉』過來說我瞪她，然後她腳就踢過來，踢我的
    臀部，還用手抓我的頭髮，她先生在旁說好了好了」、「被
    告踢我一下，我沒有跌倒，她踢得很重，後來她用手抓我的
    脖子，沒有抓我的頭髮」（見93年度核退字第745 號卷第16
    頁）、「我當時從地下室往一樓走，我雙手提著水果，他們
    是要下樓，我們在轉彎處遇見，她就質問我為何瞪她，她就
    用右腳踢我後腰部因為我們當時已擦身錯過，後來她又抓我
    脖子，我就趕快逃掉」、「她是從後面抓我頸部」（見93年
    度他字第2670號卷第10頁、11頁）、「那天我剛下班回來，
    大約是在晚上9 點左右，我在地下室跟一樓轉彎處，我爬樓
    梯上來，兩手提著水果，與被告及她先生擦身而過，是被告
    罵我一句『看什麼』，然後在轉彎處用腳踢我的背後腰圍臀
    部，然後被告又從小樓梯跑下來抓我後面頸部、頭髮的地方
    ，我趕緊跑開。被告她先生在旁邊說『好了、好了』，他的
    意思是不要被告再這樣做」（見原審卷第54頁）等語，前後
    所述始終如一，偵查中固曾提及被告有抓頭髮，然隨後當庭
    即為更正，尚無礙其陳述之一致性，又刑事告訴狀僅是表示
    告訴之意旨，尤其是不具法律知識之告訴人，或係囿於自身
    能力或代繕之人之能力，而可能有不足或誇大之處，自難遽
    以該等情形與嗣後法院調查情節有所出入，即謂告訴人之指
    述不實，是被告辯稱告訴人於告訴狀及偵查中所述，核與警
    詢、偵查及原審法院審理時所述不符，指述係屬不實云云，
    亦不可採。
  (三)至證人即被告之夫廖昆金雖於偵查及原審法院審理時到庭證
    稱：「93年4 月13日晚上9 點10分左右，我和我太太從4 樓
    坐電梯下來，我們要去地下室開車，我太太走前面，我走後
    面，在樓梯轉角處遇到告訴人，我太太穿窄裙，雙手提東西
    ，告訴人從我左手邊上來」、「沒有發生爭執」（見93年度
    核退偵字第745 號卷第26頁、原審卷第33頁）等語，然證人
    廖昆金係被告之夫，本即有迴護被告之虞，又告訴人乙○○
    苟有意誣陷被告，儘可找尋被告單獨一人之時機，而不可能
    選擇被告夫妻均在場可互相為證之不利情況下為之，且亦可
    以誇大遭毆、受傷情形，而無僅指述遭被告踢一下、抓頸部
    ，況證人呂家展將告訴人乙○○送醫係於員警陳建良、劉國
    森前來現場處理之後，已據證人呂家展於偵查中、原審法院
    審理時分別證述：「當天我回來看到有2 個警察及告訴人，
    告訴人說身體不舒服要我帶她去看醫生，我就騎車帶她去大
    東醫院」（見93年度核退偵字第745 號卷第30頁）、「我太
    太與告訴人不是很熟，我太太是該社區委員，會替人服務，
    那天是因為我回到家時，看到兩位警員走出來」（見原審卷
    第51頁）；證人乙○○於原審法院審理時證述：「我有跟鄰
    居講，而鄰居也同時報警」、「證人呂家展的太太是事後才
    回來的，鄰居報警後，警察就來了」、「呂家展的太太大概
    是在警察到場處理後，才回來的」（見原審卷第54頁）等語
    甚明，而證人陳建良則於原審法院審理時證稱：「到達現場
    時，有看到被害人在場，被害人說她被鄰居用腳踢到身體，
    我們問她加害人有無在場，被害人說加害人已經離開了」等
    語（見原審卷第42- 43頁），足徵告訴人於員警陳建良、劉
    國森到場處理時，即已告知是遭被告用腳踢傷，而非就醫驗
    傷後，才憑前開診斷證明書所載傷害，杜撰案發過程，證人
    乙○○前揭指述應可採信，證人廖昆金所述尚不足據為被告
    有利之認定。
  (四)告訴人乙○○後頸部紅6 ×1 公分之傷害，係整片紅，而無
    抓痕一節，固經證人雍宜聖於原審審理時到庭證述明確（見
    原審卷第39頁），然所謂「整片紅」，其傷勢亦限定於長 6
    公分、寬1 公分之內，而該傷勢之長、寬，核與手指劃過之
    長、寬度相符，並無何與事理矛盾之處，又被告既在與告訴
    人擦身而過時，突然出手，縱係以手抓告訴人後頸部，是否
    確能造成有指甲印之掐痕，即非無疑，況以告訴人乙○○於
    上揭時地猝遇被告出腳、手，則在突然間後方遇襲之紊亂情
    形下，是否確能辨明被告係抓或打，亦屬可議，要難以告訴
    人乙○○無從正確描述被告加害之手法究係打或抓，即認被
    告無前開傷害行為，是被告以上揭診斷證明書所載之傷害與
    告訴人之指述不符，推認告訴人所述不實，亦無足取。
  (五)末查，告訴人乙○○所受上開傷害，依其受傷位置係左臀部
    、後頸部，及傷勢均係「紅」等情以觀，該等傷害顯係外力
    所為，告訴人乙○○之指述，洵屬非虛。綜上，被告所辯，
    均係臨訟卸責之詞，不足採信。本件事證明確，被告犯行洵
    堪認定。
三、核被告所為，係犯刑法第277 條第1 項之傷害人之身體罪。
四、原審依刑法第277 條第1 項、第41條第1 項前段，罰金罰鍰
    提高標準條例第1 條前段、第2 條，並審酌被告僅因與告訴
    人乙○○彼此不滿即趁機毆打告訴人，不僅未能尊重告訴人
    乙○○之人格尊嚴，且致告訴人因此受微傷，犯後否認犯行
    ，態度不佳，惟念其並無前科，有臺灣高雄地方法院檢察署
    刑案資料查註紀錄表及臺灣高等法院被告前案紀錄表各一件
    附卷可稽，且告訴人所受傷害僅係「紅」，並無腫起（見大
    東醫院94年1 月3 日（94）大東醫政字第002 號函一件在卷
    足參），傷勢尚屬輕微等一切情狀，量處拘役30日，並依法
    諭知如易科罰金以300 元折算一日之折算標準。認事用法尚
    無不合，量刑亦稱妥適，被告上訴意旨否認犯罪，空言指摘
    原判決不當，並無可取，為無理由，應予駁回。
據上論斷，應依刑事訴訟法第368條，判決如主文。
本案經檢察官姜麗儒到庭執行職務。
中　　華　　民　　國　　94　　年　　10 　月　  13　　日
                  刑事第二庭    審判長法  官  林正雄
                                      法  官  黃壽燕
                                      法  官  陳啟造
以上正本證明與原本無異。
本判決不得上訴。
中　　華　　民　　國　　94　　年　　10 　月　  17　　日
　　　　　　　　　　　　　　　　　　　書記官  黃琳群
附錄本判決論罪科刑法條：
刑法第277條條第1項
傷害人之身體或健康者，處3 年以下有期徒刑、拘役或1000元以
罰金。
